臺灣嘉義地方法院刑事判決　　　　　　 96年度交易字第116號
公　訴　人　臺灣嘉義地方法院檢察署檢察官
被　　　告　甲○○
　　　　　　　　　　　號
上列被告因過失致死等案件，經檢察官提起公訴（96年度偵字第
1316號），本院判決如下：
    主  文
甲○○服用酒類，不能安全駕駛動力交通工具而駕駛，處罰金新
臺幣陸萬元，如易服勞役，以新臺幣壹仟元折算壹日；又因過失
致人於死，處有期徒刑陸月，如易科罰金，以新臺幣壹仟元折算
壹日。
    事  實
一、甲○○於民國95月12日30日凌晨3時50分許，在嘉義市某處
    友人住處飲用罐裝啤酒2罐後，明知其因飲用酒類，注意力
    無法集中，已達不能安全駕駛動力交通工具之程度，仍不顧
    大眾行車之公共安全，於同日清晨4時55分許，猶駕駛車牌
    號碼4517─JB號自用小客車，沿嘉義縣番路鄉內甕村仁義潭
    水庫環潭道路行駛，迄於同日清晨5時15分許，途經該水庫
    之停車場前，原應注意酒後不得駕車並應注意車前狀況，隨
    時採取必要之安全措施，而當時天候晴，夜間有照明，專用
    道路柏油彎道、乾燥無缺陷，無障礙物，視距良好，並無不
    能注意之情事，竟因不勝酒力而疏於注意，不慎以上開自用
    小客車車頭撞及坐在路旁塑膠椅上之陳彩鳳，陳彩鳳因而倒
    地不起，受有胸部挫傷併骨折之傷害，經送醫後不治死亡。
    嗣甲○○於肇事後未被有偵查犯罪職權之機關或公務員發覺
    前，即主動報警，向據報到場處理之嘉義縣警察局中埔分局
    警員余國棟坦承肇事，接受裁判（但未主動告知其有飲酒之
    事實），並經到場員警於當日上午6時32分許，檢測其呼氣
    酒精濃度為每公升0‧46毫克。
二、案經臺灣嘉義地方法院檢察署檢察官據報相驗後自動檢舉並
    偵辦起訴。
    理    由
一、訊據被告甲○○於警偵時及本院審理時對於上開酒後駕車，
    不慎發生車禍，致被害人陳彩鳳不治死亡等事實坦承不諱，
    並有道路交通事故調查報告表暨現場圖及照片10張、酒精測
    定紀錄表、刑法第185條之3案件測試觀察紀錄表、舉發違規
    通知單在卷可佐（見相字卷第10-20頁）；被害人因胸部挫
    傷併骨折死亡，亦經檢察官督同檢驗員相驗明確，並有診斷
    證明書、勘驗筆錄、相驗屍體證明書、驗斷書各1份及相驗
    照片6張附卷可憑（見相字卷第22、23、26、27-36頁）。
二、按汽車駕駛人飲用酒類後其吐氣所含酒精濃度超過每公升0.
    25毫克以上者，不得駕車；汽車行駛時，駕駛人應注意車前
    狀況，並隨時採取必要之安全措施；道路交通安全規則第
    114條第2款及第94條第3項分別定有明文。查被告為成年男
    子並領有駕駛執照，對於上開規則自知之甚稔，而依肇事當
    時天候晴，夜間有照明，專用道路柏油彎道、乾燥無缺陷，
    無障礙物，視距良好等情，客觀上並無不能注意之事，竟疏
    未注意車前狀況，及因酒醉反應遲緩、注意力及控制力降低
    （被告於同日清晨6時32分許，經警測試其呼氣所含酒精濃
    度達每公升0.46毫克，距離案發時已約1小時，足見其在肇
    事當時之吐氣所含酒精濃度更高於此），因而肇事撞及被害
    人，造成被害人因胸部挫傷併骨折而死亡，足認被告確有過
    失而肇致本件事故。另按刑法第185條之3係抽象危險犯，非
    實害犯，行為人客觀上已達不能安全駕駛之程度，且主觀上
    知其飲酒可能造成不能安全駕駛結果，竟仍放任自己駕駛，
    即應認有故意，而該當該罪，而所謂「不能安全駕駛之程度
    」之認定，依目前醫學一致見解，吐氣酒精濃度達每公升
    0.25毫克以上時，將使駕駛人產生複雜之技巧障礙、駕駛能
    力變壞之行為表現，肇事比率比一般未飲酒時高出2倍；吐
    氣酒精濃度達每公升0.5毫克以上時，將使駕駛人產生說話
    含糊、腳步不穩之行為表現，肇事比率比一般未飲酒時高出
    7倍以上。查本件被告呼氣酒精濃度含量達每公升0.46毫克
    ，且查獲、測試或訊問過程有含糊不清、呆滯木僵之情事，
    應認為被告已達酒醉而不能安全駕駛之標準，並參以被告於
    飲酒後駕車肇事，顯見其對於動力交通工具之操控，業因飲
    酒而受影響，視覺及行為反應能力減低，被告當時因服用酒
    類已不能安全駕駛動力交通工具而駕駛，至為灼然。被告前
    開過失行為與被害人之死亡結果間有相當因果關係，顯有過
    失。綜上，本件事證明確，被告酒醉駕車及過失致死犯行，
    均堪以認定。
三、核被告甲○○所為，係犯刑法第185條之3之酒後不能安全駕
    駛動力交通工具而駕駛罪及同法第276條第1項之過失致人於
    死罪。又被告酒醉駕車而肇事，並致被害人死亡，本件過失
    致死罪部分，應依道路交通管理處罰條例第86條第1項之規
    定，加重其刑。再被告於肇事後未被有偵查犯罪職權之機關
    或公務員發覺前，即主動向據報到場處理之嘉義縣警察局中
    埔分局警員余國棟坦承肇事，並接受裁判，此有道路交通事
    故肇事人自首情形紀錄表1紙在卷可稽（見相卷第21頁），
    惟因警員余國棟到場處理時，被告僅承認有過失致死犯行，
    而酒醉駕車部分係警員余國棟主動發覺，故關於被告飲酒後
    駕車部分，尚不合於自首之要件，爰依刑法第62條前段之規
    定，僅就過失致死部分，減輕其刑，併就此部分先加後減之
    。被告所犯上開2罪間，犯意各別，行為互殊，罪名有異，
    應予分論併罰。爰審酌被告酒醉駕車，因而肇事，造成被害
    人死亡，家屬傷痛非常，被告心存僥倖，缺乏尊重其他用路
    人生命、財產安全之觀念，駕駛態度甚為輕率，至屬可訾，
    應負全部肇事責任，事後又未與被害人家屬達成和解，本應
    從重量處，惟念其願意賠償被害人家屬230萬元，對方要求
    賠償450萬元，雙方差距過大而未能達成和解，有調解筆錄
    附卷可考（見本院卷），是被告尚非全無誠意，且其於本院
    審訊時坦認犯行，亦有悔意，併其生活狀況、智識程度、犯
    罪之動機等一切情狀，分別量處如主文所示之刑，並各諭知
    易服勞役、易科罰金之折算標準，以資懲儆。
據上論斷，應依刑事訴訟法第299條第1項前段，道路交通管理處
罰條例第86條第1項，刑法第185條之3、第276條第1項、第62條
前段、第41條第1項前段、第42條第3項，刑法施行法第1條之1第
1項、第2項，判決如主文。
本案經檢察官邱美英到庭執行職務
中　　華　　民　　國　　96　　年　　6 　　月　　16　　日
                  刑事第四庭    法　官　王慧娟
以上正本證明與原本無異。
如不服本判決，應於判決送達後10日內，向本院提出上訴狀。
中　　華　　民　　國　　96　　年　　6 　　月　　16　　日
                        　　書記官　黃子祝
附錄法條：
中華民國刑法第185條之3
（重大違背義務致交通危險罪）
服用毒品、麻醉藥品、酒類或其他相類之物，不能安全駕駛動力
交通工具而駕駛者，處1年以下有期徒刑、拘役或3萬元以下罰金
。
中華民國刑法第276條第1項
（過失致死罪）
因過失致人於死者，處 2 年以下有期徒刑、拘役或 2 千元以下
罰金。
